【裁判字號】    90,上易,1589
【裁判日期】    901129
【裁判案由】    傷害
【裁判全文】
臺灣高等法院臺南分院刑事判決              九十年度上易字第一五八九號    Ｃ
      上  訴  人
      即  被  告  丁  ○  ○
      輔  佐  人  丙  ○  ○
右上訴人因傷害案件，不服中華民國九十年八月卅一日台灣雲林地方法院九十年度易
字第五二六號第一審判決（起訴案號：台灣雲林地方法院檢察署九十年度偵字第二二
七一號），提起上訴，本院判決如左：
      主      文
上訴駁回。
丁○○緩刑貳年。
      事      實
一、丁○○與乙○○○為鄰居，緣於民國（下同）八十九年十二月廿三日，乙○○○
    僱請挖土機欲埋設水管，因須經過雲林縣北港鎮扶朝里扶朝四十號丁○○住處前
    道路，為丁○○家人阻止，雙方家人為此道路使用問題乃發生爭吵。詎丁○○不
    滿乙○○○，竟以跪拜方式詛咒其家人夭壽行為。乃萌傷害犯意，在前開住處前
    ，出手推打乙○○○胸部，致乙○○○重心不穩，向後仰倒地上，受有頭部外傷
    併腦震盪、後枕部挫傷、右肘挫傷併擦傷等傷。
二、案經乙○○○訴由台灣雲林地方法院檢察署檢察官偵查起訴。
      理      由
一、訊據上訴人即被告丁○○供承於右揭時地，與告訴人乙○○○，因道路使用問題
    發生爭吵等情。惟矢口否認有傷害犯行，辯稱：係乙○○○先出手打伊，沒有打
    到，自己即跪下去，向伊家人膜拜，詛咒伊等夭壽。然因道路新舖柏油，高低不
    平，沒跪好，重心不穩跌倒，惟乙○○○嗣仍與伊等高聲理論，並無受傷跡象云
    云。經查：
  (一)右揭事實已據告訴人乙○○○及告訴代理人蘇張寶玉到庭指訴歷歷，並經目擊證
    人王志銘於偵審時證稱：當天乙○○○與丁○○未協調好，故伊前去時，無法開
    工，後來見乙○○○與丁○○，於丁○○家門口爭論，一段時間後，丁○○走出
    ，以右手朝乙○○○胸部打去，力道普通，乙○○○被打後，頭部向後仰倒地上
    ，爬起後，其家人將她扶走，當時她尚可站立等語（詳他字卷廿二頁、原審卷六
    九、七○頁）。由此可見，告訴人乙○○○確於被告丁○○推打其胸部後，重心
    不穩，致頭部後仰倒下。又告訴人乙○○○跌倒後，由家人送醫治療，業經扶朝
    里里長許振泰到庭證稱：乙○○○之女蘇張寶玉來電表示，乙○○○因道路問題
    被人打傷，伊至現場時，未看見二人打架；乙○○○身著長袖衣褲，自外觀上看
    不出有無受傷；但乙○○○說她有受傷，其大女兒隨後趕來，說要帶乙○○○去
    驗傷等語（詳原審卷四六至四七頁）。又據到現場處理警員甲○○證述：伊到場
    時未看到乙○○○，蘇張寶玉表示，乙○○○為盧姓家人打到，有受傷情形，後
    來伊去醫院探視乙○○○等語（詳原審卷四八頁）。又告訴人乙○○○因跌倒，
    受有頭部外傷併腦震盪、後枕部挫傷、右肘挫傷併擦傷等傷，有財團法人私立中
    國醫藥學院北港附設媽祖醫院診字六三二七號診斷證明書一紙在卷可稽（詳他字
    卷五頁）。另依診斷證明書所載，告訴人受傷害部位，分係位於頭部、後枕部、
    右肘等處，其受傷型態，顯為挫傷、擦傷及頭部外傷併腦震盪，就診時間為八十
    九年十二月廿三日等情，堪信告訴人係與被告爭吵時，因重心不穩，頭部後仰倒
    地所致屬實。
  (二)至告訴人重心不穩向後跌倒原因，被告雖稱係告訴人詛咒伊等夭壽，於向伊等下
    跪時，因柏油路面高低不平，重心不穩所致。但觀諸被告於本院審理時所提出現
    場照片，現場土地，僅稍突出地面，高低落差甚小，尚不致使告訴人後仰跌倒（
    詳本院卷四九頁）。又依日常生活經驗，一般人因重心不穩向後仰時，本能上慣
    以手支撐，防止向後跌倒，由告訴人受有右肘部挫傷併擦傷情形，可見告訴人確
    有前述反射動作，惟仍無法避免跌倒，衡情應係突受外力推擊所致，而非路面不
    平重心失衡所致。況以站姿改為跪姿，尚須彎膝前傾，倘告訴人於下跪時，重心
    不穩而跌倒，當不致頭部後仰傾倒。被告前開辯詞，顯與經驗有違，委不足採。
  (三)又被告與告訴人毗鄰而居，應知告訴人乙○○○已年七十有餘，反應及身體承受
    撞擊能力，均較常人為低，倘對其推打，可預見致其跌倒受傷，竟仍推打告訴人
    胸部，果致其跌倒受傷。準此以解，縱認被告對告訴人無毆打成傷直接故意，然
    以被告先與告訴人爭吵，告訴人乃對被告家人下跪詛咒夭壽，被告出手推打告訴
    人等情觀之，應足認被告對告訴人因其推打而跌倒受傷結果，不違反本意，堪信
    被告推打告訴人致其跌倒受傷，係基於傷害犯意所為。
  (四)綜上所述，被告推打告訴人，致其跌倒受傷，事證明確，被告犯行，洵堪認定。
二、核被告所為，係犯刑法第二百七十七條第一項傷害罪。
三、原審以被告罪證明確，因予適用刑法第二條第一項前段、第二百七十七條第一項
    、第四十一條第一項前段，罰金罰鍰提高標準條例第一條前段、第二條規定，並
    審酌被告無前科犯行，素行良好，與告訴人為鄰居，因道路使用糾紛，與告訴人
    爭吵，始傷害告訴人之犯罪動機、目的、所受刺激，被告係以推打方式致告訴人
    跌倒受傷、告訴人受傷程度，及被告犯後飾詞否認犯行，犯後態度不佳等一切情
    狀，對被告量處拘役四十日，併諭知所處拘役，如易科罰金，以三百元折算一日
    之標準，以示懲儆。本院經核原判決認事用法，均無違誤，量刑亦稱妥適，被告
    上訴意旨，猶執前詞，否認犯罪，為無理由，應予駁回。惟查被告曾未曾受有期
    徒刑以上刑之宣告，前揭犯行，被告係因不滿告訴人為土地使用糾紛，竟以跪拜
    方式，詛咒被告家人夭壽，一時情緒失控所致，經此教訓，被告應無再犯之虞，
    本院因認對被告所宣告之刑，以暫不執行為適當，爰諭知緩刑二年，以勵自新。
據上論斷，應依刑事訴訟法第三百六十八條，刑法第七十四條第一款，判決如主文。
本案經檢察官李傳來到庭執行職務。
中    華    民    國      九十      年      十一      月     二十九     日
                                  臺灣高等法院臺南分院刑事第五庭
                                      審判長法官  茆    臺    雲
                                            法官  蔡    長    林
                                            法官  董    武    全
右正本證明與原本無異。
不得上訴。
                                      法院書記官  黃    全    忠
中    華    民    國      九十      年      十二      月     三         日
附錄法條：
刑法第二百七十七條第一項
傷害人之身體或健康者，處三年以下有期徒刑、拘役或一千元以下罰金。


司法院資訊處製作；財團法人民間司法改革基金會備份。
